臺灣高雄地方法院刑事判決　　　　　　　93年度易字第1784號
公　訴　人　臺灣高雄地方法院檢察署檢察官
被　　　告　甲○○
　　　　　　　　　　　一號
上列被告因詐欺案件，經檢察官提起公訴（93年度偵字第8324號
），本院判決如下：
    主  文
甲○○幫助共同連續意圖為自己不法之所有，以詐術使人將本人
之物交付，處有期徒刑肆月，如易科罰金，以參佰元折算壹日。
    事  實
一、甲○○預見提供金融機構之帳戶存簿、提款卡及密碼等物予
    他人使用，有可能被人利用作為財產性犯罪工具之用，仍不
    違背其本意，而基於幫助詐欺取財之犯意，先於民國93年3
    月12日，將其於87年6 月23日在高雄銀行股份有限公司（下
    稱高雄銀行）旗津分行所開立之帳號000000000000號帳戶，
    至同分行申辦電話語音及轉帳功能後，嗣於同月某日在某處
    將該帳戶存摺及提款卡，提供予真實姓名年籍不詳之成年人
    士，供作向不特定民眾詐財匯款之用，該不詳人士遂基於詐
    欺犯意，於93年3 月27日某時許，向乙○○佯稱其係上海銀
    行值班人員「李先生」，以乙○○之金融卡遭盜刷為由，向
    分局派出所及金融局以電話號碼：（02）00000000, （02）
    0 0000000 等號碼查證，並要求至提款機變更密碼之詐術，
    致乙○○信以為真陷於錯誤，而於同日18時6 分許，赴臺北
    縣蘆洲市○○街66號萊爾富超商內台新銀行自動櫃員提款機
    處，依該集團指示「變更密碼」之方式操作後，接續分3 次
    先後匯出新臺幣（下同）95222,25047,17742 元，共計匯出
    13萬8 千11元，至上開甲○○申設帳戶，嗣乙○○再去電前
    開電話，均未獲回應，始知受騙而報警處理，嗣經警將上開
    帳戶列為警示帳戶，甲○○於93年4 月2 日上午10時55 分
    許，前往二苓郵局欲辦理掛失止付上開帳戶手續時，經行員
    報警處理，循線追查得悉上情。
二、案經乙○○訴由臺北縣政府警察局移蘆洲分局高雄市政府警
    察局鼓山分局報請臺灣高雄地方法院檢察署檢察官偵查起訴
    。
    理  由
一、證據能力方面：當事人於本件審理辯論終結前，對於告訴人
    乙○○、證人湯志傑於警詢中供述證據能力並未聲明異議，
    而證人湯志傑於偵查中亦於檢察官面前具結供述，另本件相
    關金融機構所出具帳戶客戶資料及交易明細列印資料屬一般
    從事金融業務人員於業務上例行性所製文書，依刑事訴訟法
    第 159 條之 5 第 2 項、第 159 條之 1 第 2 項及第 159
    條之 4 第 1 款等條款，應均認有證據能力。
二、訊之被告甲○○對於在上開時、地開辦持有上開帳戶，於93
     年 3 月間有辦理帳戶電話語音服務功能，及乙○○遭他
    人詐騙匯款入其所開立帳戶等情，固不否認，惟矢口否認有
    何幫助共同連續詐欺取財之犯行，辯稱：伊與乙○○並不認
    識，亦未對之施詐，又上開帳戶之存摺、提款卡（含手抄密
    碼）、印章等物平日係置於透明手提箱保管於房間抽屜，已
    在住家中因搬家或遭竊原因而遺失等語。
三、經查：
（一）告訴人乙○○於上開時地，接獲不明人士訛稱帳戶遭人冒
      用要求更換提款碼密碼之不實電話，信以為真，因而依該
      詐欺集團成員指示，赴自動櫃員提款機進行操作，致先後
      3 次轉帳共計 13 萬 8 千 11 元至甲○○上開帳戶，而
      款項於 93 年 3 月 29 日遭人自自動櫃員提款機先後 5
      次以2 萬零6 元,5 萬7千零17等數額，透過現金提款或轉
      帳方式提領一空，嗣告訴人發現被騙報警處理，而將上開
      帳戶設定為警示帳戶等事實，業據告訴人乙○○於警詢中
      指述綦詳、銀行行員即證人湯志傑於偵訊中結證明確（偵
      查卷第7 頁），復有上開帳戶之存款對帳單、客戶歷史交
      易列印清單、受理詐騙帳戶通報警示及詐騙電話簡便格式
      表、台北縣政府警察局蘆洲分局93年3 月31日蘆警刑鋞字
      第0930009109號函各1 份在卷可憑。足認告訴人確遭詐欺
      集團詐騙，而受有財產上損害之事實。
（二）被告甲○○於87年6 月23日開立上開帳戶後，自91年8 月
      6 日以後，因92年起迄93年3 月間，已逾年餘均無交易紀
      錄，而遭列為禁止戶凍結往來，至93年3 月12日被告始申
      請辦理電話語音服務而恢復往來，期間除本件詐騙款項轉
      匯或提領紀錄外，僅有固定1 次利息存入，及93年3 月23
      日透過跨行提款提取現金177 元（結存金額則為8 元）等
      情，此有被告上開帳戶存款對帳單、高雄銀行94年1 月12
      日高銀旗密字第1 號函及附件電話語音服務申請書、本院
      電話記錄查詢表各1 份等在卷可按，且被告亦自承親自辦
      理上開辦理電話語音服務，並在申請書上填載資料及書寫
      「甲○○」簽名等情無訛，足認被告上開帳戶自91年8 月
      初凍結年餘未經使用後，確於93年3 月間申請辦理電話語
      音服務而恢復交易往來等情。查以：被告就一長期未使用
      、結存金額只有零頭之系爭帳戶，卻大費周章於93年3 月
      間申請辦理電話語音服務之事宜，辦妥後復未加以使用，
      均未見交易往來紀錄，而卻於此時點後上開帳戶之存摺、
      提款卡及密碼又隨即遺失，而無故遭詐欺集團冒用，此顯
      均與事理有違，被告辯稱帳戶存摺等物均係遺失云云，即
      非無疑。
（三）又被告於 93 年 4 月 2 日遭查獲經過，係警方於當日上
      午 10 時許持警方辦案通知書，僅通知被告到案說明詐欺
      案件，因未晤被告由家屬代收，並未通知辦理掛失手續，
      被告則於同日時55分許主動撥到電話至高雄銀行旗津分行
      ，電話掛失存摺及印章，辦妥電話掛失後，行員即表示須
      親自分行辦理書面資料，被告即於同日中午12時30 分 許
      攜帶證件及印章到行，因該帳戶列為警示帳戶，行員即報
      警處理等情，業據高雄銀行旗津分行行員湯志傑於警詢供
      述、偵查中結證明確，並有內政部警政署保安警察隊第二
      總隊第四大隊第三中隊辦案通知書暨送達證書、94 年2月
      4 日保二 (四)(3) 警 第0940000346號函各1 紙在卷足稽
      ，而上開辦案通知單內僅記載案由「詐欺案件」，對案情
      並未據以記載，警方亦無要求被告赴銀行辦理掛失如前，
      被告卻於未到案接受警詢前，即能預料係因銀行帳戶問題
      而涉刑事詐欺案件，並主動先以電話向開戶銀行要求辦理
      掛失，亦有疑之處，應認其係認知不當利用帳戶之情已遭
      警方發現，欲以掛失帳戶臨事卸免刑責。
（四）再查被告就上開帳戶存摺、提款卡等物遺失經過及申辦電
      話語音服務等情形，於警詢中供稱：上開高雄銀行帳戶之
      提款卡、存摺及印章均不見了，沒有在身上，已經很久沒
      有使用，但在 93 年 2 月 27 日有去辦理語音查詢，之
      後就沒有在使用了云云（警卷第 2 頁）；偵查中則稱：
      於 92 年 12 月搬家時，放在抽屜內手提置物箱內之存摺
      、金融卡、印章及密碼單一起遺失云云（偵查卷第 18,27
      頁），本院準備程序中改稱：伊將 3 至 4 本存摺、印章
      及提款卡放在一起，忘記遺失的時地，可能是 93 年 2
      至 3 月搬到公公家遺失的，因幫先生處理債務問題，有
      親持存摺等到銀行辦理語音查詢功能，辦完後就將存摺鎖
      在房間云云；本院審理中復改稱：伊所有 8 本帳戶的存
      摺、印章、金融卡、密碼都裝置透明手提箱放在抽屜保管
      ，後來手提箱連同帳戶存摺等物一起遺失，收到警方通知
      警示帳戶即遍尋不著，另家中於 92 年至 93 年間 2 度
      遭竊，只有金飾及現金幾千元失竊云云，綜上被告所言，
      其就遺失時間、物品及遺失原因交待不清，或模糊其詞，
      或先後矛盾，無以自圓其說，其辯稱上開帳戶係遺失已難
      盡信，又被告於偵查中固謂上開帳戶印章連同存摺等物一
      併遺失，然本件被告於查獲當日赴旗津分行辦理掛失止付
      之印鑑，經扣案後將印章之印文送請高雄銀行鑑定結果，
      核與被告上開帳戶所留印鑑章相符，亦有高雄銀行上開字
      號函文 1 紙附卷為佐，與其所辯上開帳戶印章同時遺失
      已明白不符，被告辯詞自不足為信。
（五）末以提款卡自自動櫃員提款機提款，需輸入密碼，而提款
      卡之密碼係由帳戶所有人自行設定，否則即難以使用上開
      帳戶作為匯提款工具，此為眾所皆知之事，是以帳戶乃具
      高度專屬性之物品，則既無證據可認上開帳戶存摺、提款
      卡、印章及密碼有遺失情事，而上開帳戶確原在被告保管
      支配下，而事後亦遭人利用供不法犯罪用途，顯見應係由
      被告提供系爭帳戶之提款卡及密碼供詐欺集團成員使用。
（六）綜上所述，被告就經年未使用、結存金額為個位數之上開
      帳戶，未見有任何再予使用之目的，卻於 93 年 3 月間
      再事申請使用電話語音服務功能，告訴人旋於同年月月底
      (27) 日遭詐欺集團以電話詐騙轉帳進入上開帳戶受有財
      產損失，時間接近，可認足認詐欺集團得以取得系爭帳戶
      存摺、提款卡及密碼等資料，係由被告所提供。是本件事
      證已明，被告犯行堪予認定。
四、論罪科刑：
（一）被告提供系爭帳戶存摺、提款卡及密碼，供詐欺集團詐欺
      取財匯款使用，其雖未參與詐欺取財之行為，然顯係以幫
      助之意思，參與詐欺取財構成要件以外之行為，為幫助犯
      ，核被告所為，係犯刑法第 30 條第 1 項、第 339 條第
      1 項之幫助詐欺取財罪。被告幫助他人犯詐欺取財罪，為
      從犯，爰依刑法第 30 條第 2 項規定減輕其刑。
（二）爰審酌被告枉顧提供個人帳戶予他人可能淪為犯罪集團犯
      罪之工具，助長財產犯罪者遂行其詐欺取財之目的，同時
      使詐欺取財者得以隱匿真實身分，增加查緝詐欺集團之困
      難，助長犯罪氣焰，危害社會治安，且犯後否認犯行，不
      知悔悟之態度，惟被告於詐欺集團中，究屬提供帳戶使用
      之邊緣地位，並非主謀實際從事核心詐騙行為之人，犯罪
      情節較輕，又其前未有犯罪之前科紀錄，有其台灣高等法
      院被告全國前案紀錄表一份附卷可稽，平日素行尚稱良好
      等一切情狀，等一切情狀，量處有期徒刑 4 月，並諭知
      易科罰金之折算標準。
據上論斷，應依刑事訴訟法第 299 條第 1 項前段，刑法第 339
條第 1 項、第 30 條第 1 項、第 2 項、第 41 條第 1 項前段
，、罰金罰鍰提高標準條例第1條前段、第2條，判決如主文。
中　　華　　民　　國　　94　　年　　5 　　月　　30　　日
                     刑事第14庭   審判長法　官  陳銘珠
                                        法　官  紀凱峰
                                        法　官  林瑋桓
以上正本證明與原本無異。
如不服本判決，應於判決送達後10日內，向本院提出上訴狀。
中　　華　　民　　國　　94　　年　　5 　　月　　30　　日
                                        書記官  謝群育
附錄本件論罪科刑法條
刑法第339條第1項：
意圖為自己或第三人不法之所有，以詐術使人將本人或第三人之
物交付者，處五年以下有期徒刑、拘役或科或併科一千元以下罰
金。
